【裁判字號】    94,訴,3907
【裁判日期】    951011
【裁判案由】    損害賠償等
【裁判全文】
臺灣臺北地方法院民事判決              94年度訴字第3907號
原      告  乙○○
訴訟代理人  吳秀菊    律師
複代理人    甲○○
被      告  丙○○
                        樓之3.
當事人間請求損害賠償等事件，本院於中華民國95年9月27日言
詞辯論終結，判決如下：
    主      文
被告應給付原告新臺幣柒拾萬玖仟陸佰伍拾貳元及自民國九十四
年七月九日起至清償日止，按年息百分之五計算之利息。
原告其餘之訴駁回。
訴訟費用由被告負擔五分之三，餘由原告負擔。
本判決原告勝訴部分，於原告以新臺幣貳拾肆萬元為被告供擔保
後，得假執行；但被告如以新臺幣柒拾萬玖仟陸佰伍拾貳元為原
告預供擔保，得免為假執行。
原告其餘假執行之聲請駁回。
    事實及理由
一、原告起訴主張：被告丙○○於民國94年1月4日11時30分許，
    駕駛其所有車號X3-2708號休旅車，行經國三道北上52.6K處
    ，在日間自然光線、直路之情況下，未打方向燈即急速由其
    行駛之外三車道切進外二車道，因而撞擊當時按一般正常時
    速110 KM/h往前線行駛之原告乙○○所駕駛之7333-DZ自小
    客車左側，致原告所有車輛右側車身撞擦公路右側護欄長達
    10~15公尺，右前輪斷裂拋出車體，車輛瞬間失控，便在車
    道中間打滑轉圈，再次撞擊國道內側護欄 (即安全島)，之
    後原告車輛更再次打滑轉圈，停在馬路中間，使原告車身因
    而受損極鉅，惟被告於肇事後竟駕車逃逸，未查看因其肇事
    而受損之原告車輛及車內人員有無傷亡，怠於為任何之救助
    動作，顯見其具有故意及過失，原告因本件車禍，受有修復
    費用之損害新臺幣 (下同)1,235,495 元，爰依民法第184條
    、第191條之2、第213條請求被告賠償等語。並聲明：(一)
    被告應給付原告1,235,495元及自起訴狀繕本送達之翌日起
    至清償日止，按年息百分之5計算之利息；(二)願供擔保，
    請准宣告假執行。
二、被告則以：(一)原告應就被告對本件事故發生有何過失或違
    反何項保護他人之法律，及所受損害之項目與數額，負舉證
    責任。(二)本件事故發生當時被告係行使在中外車道，打左
    邊方向燈擬變換至中內車道，因自左後照鏡見一白色標誌廠
    牌車輛超速飛馳而至，被告即未變換車道，隨即感覺右後方
    遭撞擊，因而失控蛇行，當車身平穩後，發現該白色標誌廠
    牌車輛停放路肩，被告亦停車與該車內之二人理論，惟該二
    人態度不佳，被告因安全顧慮先行離去，原欲前往警局備案
    ，但因未記下車牌號碼而作罷，絕非原告所言之肇事逃逸，
    本件經臺灣省臺北縣區車輛行車事故鑑定委員會分析意見亦
    載明原告所駕車輛與1007-KQ號車 (標誌車)競駛。(三)原告
    於申請覆議書及起訴狀中，均未提及被告有未打方向燈即變
    換車道乙事，嗣始改稱被告未打方向燈，又被告係因遭原告
    撞擊致失控蛇行，而非蛇行後撞擊原告。(四)證人丁○○為
    原告車上乘客，以經驗法則判斷，乘客對於行車狀況，通常
    不會注意，且原告主張其在外側第三車道按正常速度直行，
    兩者相對位置及角度，能否看見被告有無打方向燈，均有所
    疑，況丁○○為原告之友，證詞難期公允，而其陳述與原告
    所陳出入甚大。(五)縱認被告就本件事故確有過失，須負賠
    償責任，惟原告亦與有過失，又被告之車輛亦受有損害，前
    已支出修復費用42,350元，得主張抵銷，再原告請求之修復
    費用顯屬過高，材料部分應以每年千分之369計算折舊，且
    亦須參考事故發生當時市場上二手車之交易價格，倘其修復
    費用高達1,235,495元，是否有修復之必要，亦有所疑等語
    資為抗辯。並聲明：(一)原告之訴駁回；(二)如受不利之判
    決，願供擔保請准免為假執行之宣告。
三、兩造不爭執之事實：原告主張被告於94年1月4日11時30分許
    ，駕駛其所有車號X3-2708號休旅車，行經國三道北上52.6K
    處與原告所駕駛之7333-DZ自小客車，發生擦撞，原告所駕
    車輛失控往右擦撞右側路邊護欄，再彈回內側車道，左前車
    頭再撞擊中央分向島，最後停在馬路中間，原告上開車輛受
    損嚴重之事實，為被告所是認，並有車輛毀損照片13張、內
    政部警政署國道公路警察局第六警察隊94年11月30日號函及
    函附之道路交通事故現場圖、調查報告表 (一)( 二)、談話
    紀錄表、調查筆錄及照片5張在卷可稽，應堪信為真實。
四、得心證之理由：原告主張本件事故係因被告未打方向燈即行
    變換車道所致，惟為被告所否認，並以前開情詞置辯，是本
    件之爭點，在於被告是否有過失應負侵權行為損害賠責任？
    如應負損害賠償責任，原告請求之金額是否有據？原告是否
    與有過失？被告就其所受之損害主張抵銷，是否有理由？本
    院判斷如下：
    (一)被告應否負侵權行為損害賠償責任部分：經查，兩造對
        於車道的稱呼不一，本院依高速公路及快速公路交通管
        制規則第2條之規定，並參照卷附之道路交通事故現場
        圖之記載，該路段共有四車道，由左至右，分別稱為：
        內側車道、中內車道（即原告所稱外三車道）、中外車
        道（即原告所稱外二車道）及外側車道，以下茲以上開
        現場圖所載之車道名稱統一稱之。次查，原告主張被告
        未打方向燈即由中內車道變換至中外車道，擦撞其車致
        肇本件事故乙節，雖因依原有跡證資料無法研判確認兩
        車實際碰撞情形，致無法鑑定，有台灣省台北縣區車輛
        行車事故鑑定委員會94年4月18日北縣鑑字第094518014
        4號、台灣省車輛行車事故覆議鑑定委員會94年6月28日
        府覆議字第0940200222號函、國立交通大學95年1月5日
        交大管運字第0950000081號函在卷可查，惟參照兩造於
        本院審理中歷次所陳事故當時狀況、原告所繪事故現場
        位置圖 (本院卷第1宗第159頁)、證人丁○○所為之證
        述 (上開案卷第189頁)、被告自承所駕車輛受損位置在
        於右後車門及右後方，並參酌前開台灣省台北縣區車輛
        行車事故鑑定委員會上開函文之分析意見，本件事故發
        生前，被告與原告原係同在中外車道上行駛，嗣被告變
        換入中內車道，再變換入中外車道時，右側後方撞及原
        告左前車頭，致肇本件事故，應堪認定。被告雖辯稱其
        由中外車道欲變入中內車道時，見後方之1007－KQ號車
        急駛而來，而未變換車道，旋遭原告撞及云云，然被告
        自承其車受損之位置為右後車門及右後方，而原告則係
        左前車頭與被告擦撞，再參諸原告所提事故當時所攝被
        告車輛照片 (見本院新店簡易庭調解卷第28、29頁)，
        被告右後側部分受損較為嚴重，顯然被告當時已變換車
        道至中內車道，再變換出中外車道時與原告發生擦撞，
        否則其車受損之位置當非在右後側，因此其辯稱事故發
        生前其位置仍在中外車道，並非可採。再查，原告主張
        其未打方向燈即行變換車道部分，被告雖亦否認之，惟
        此部分，業據證人丁○○證述在卷，被告雖辯稱證人所
        坐位置及其與原告所陳內容相異，主張證人所證不可採
        云云，然查，證人固然坐於副駕駛座，但於事故發生時
        ，被告所駕車輛係在原告車輛之左前方，在證人之視線
        範圍內，在無其他證據證明下，尚難以臆測之詞，認為
        證人較缺乏注意力，或其證詞有失公允，雖證人證述之
        內容與原告所陳略有出入，或因作證時間與事故發生時
        ，已相隔一年餘，每個人記憶情況略有差別，惟其證述
        事故發生情節與原告所陳大致相符，即堪予採信，被告
        上開所辯云云，尚非可採。又查，被告舉台灣省台北縣
        區車輛行車事故鑑定委員會之分析意見，辯稱原告友人
        所駕1007-KQ號車與原告駕駛自用小客車競駛，致肇本
        件事故云云，惟上開分析意見所憑之依據為何，並未見
        上開鑑定委員會於函文中敘明，且該函文之主旨即載明
        ，因跡證不足無法作成鑑定意見，又分析意見所載「10
        07-KQ號車（標誌車）與乙○○（即原告）駕駛自用小
        客車競駛，1007-KQ號車由左側車道超越丙○○（即被
        告）所駕駛自小客車時，楊車因驚慌往右側車道偏向，
        適右側行駛在外側車道之乙○○駕駛自用小客車駛至，
        致楊車右側車身與陳車左前車頭擦撞後，陳車失控往右
        擦撞右側路邊護欄，再彈回內側車道，左前車頭再撞擊
        中央分向島。」與被告所辯其欲變換車道，見後方白色
        標誌車（即1007-KQ號車）急速駛來，未變換車道，即
        為原告所駕車輛撞擊云云，不相符合，另原告陳稱當時
        車速為時速接近110公里，被告並不否認，以該車速，
        果如被告所稱原告由往後撞擊其車，則原告之車當不致
        偏離撞擊路邊護欄，且被告之車受損當在正後方，屬凹
        陷性損害，受損程度當亦至鉅，絕非如卷附照片所示之
        輕型損害，另依上開分析意見所示1007-KQ號車自左側
        車道超越被告之車乙節，亦有可能係1007-KQ號車超速
        行駛或超車不當，是否競駛，實缺乏證據證明之，況
        本件事故發生後，縱其所言曾短暫停留於路肩，但其未
        留下協助處理事故善後事宜，未查明被告所駕車輛有無
        傷亡，亦未待高速公路警察至現場處理事故，不論其是
        否懼怕原告友人之加害，仍無解於其肇事後逃逸之情形
        ，雖然肇事後逃逸與本件事故發生之過失無關，然因其
        未留下協助處理，致無法為本件事故發生原因之鑑定，
        本院認其不利益，應歸諸被告負擔，因此被告辯稱原告
        與友人所駕1007-KQ號車競駛云云，亦難採信。末按汽
        車在行駛途中，不得驟然或任意變換車道，如欲超越前
        車或變換車道時，應先顯示方向燈告知前後車輛，並保
        持安全距離及間隔，方得超越或變換車道，高速公路及
        快速公路交通管制規則第11條定有明文，本件被告於變
        換車道時，應依上揭規定，即應注意欲變換車道時，應
        先打方向燈，並注意欲變入之車道上有無直行車，該直
        行車之車速如何，應保持安全距離，縱係因1007-KQ號
        車急速變換車道至其所行駛之車道，致其驚慌欲變換至
        其他車道，亦應為上開之注意，而依前開道路交通事故
        調查報告表 (一)所載，事故發生當日，天氣陰天、光
        線屬日間自然光線、道路型態直路、路面乾燥、無缺陷
        、視距良好，於事故當時，被告顯然處於得注意與能注
        意之狀況，竟疏未注意，自中內車道變換入中外車道時
        未打方燈，未注意中外車道有無車輛，逕行變換車道，
        致肇本件事故，被告有過失，且其間有相當因果關係，
        堪予認定。從而，原告主張被告應負侵權行為損害賠償
        責任，即屬有據。
    (二)原告請求之金額部分：原告主張其所受損害之修復費用
        為1,235,495元，固提出估價單一份附卷為證（見前開
        調解卷9至13頁)，被告則抗辯修復費用過高，並應予折
        舊等語。經本院委託台灣區汽車修理工業同業公會鑑定
        結果，認為原告之車修復費用：1.零件費用621,836元
        、2.鈑金工資45,000元、3.烤漆工資50,000元、4.引擎
        工資55,000元，合計為771,836元，有上開公會95年6月
        20日95區汽工 (同)字第95063號函在卷可憑，原告雖主
        張上開鑑定是否將變速箱列入零件費用及折舊部分不可
        採云云，然查，原告所指變速箱是否列入零件費用乙節
        ，已據上開公會函復本院表示包含在零件費用內，有該
        公會95年7月21日95區汽工 (同)字第95074號函在卷可
        考，又關於零件折舊部分，固然該公會於95年6月20日
        鑑定函文說明二之６部分載稱：「一般修理並無零件之
        折舊，只有整輛車之殘餘價值之鑑定」，然於同點尚有
        「折舊部分請法官自行裁示。」是上開鑑定函文，並未
        認就本件零件部分，不應予折舊，原告上開主張，並非
        可採。次按物被毀損時，被害人除得依民法第196條請
        求賠償外，並不排除民法第213條至第215條之適用；依
        民法第196條請求賠償物被毀損所減少之價額，得以修
        復費用為估定之標準，但以必要者為限（例如：修理材
        料以新品換舊品，應予折舊），被害人如能證明其物因
        毀損所減少之價額，超過必要之修復費用時，就其差額
        ，仍得請求賠償（最高法院77年度第9次民事庭會議決
        議 (一)可資參照），因此被告辯稱上開修理費就零件
        即材料部分，應予折舊，值予採信。再查，被告辯稱原
        告之車應依行政院所頒固定資產耐用年數表及折舊率表
        ，以定率遞減法予以折舊云云，固提出上開表冊附卷可
        參(見本院卷第1宗第19至22頁)，惟原告所有之7333-DZ
        號自用小客車，登記其父親陳天賜之名下，93年7月出
        廠，為兩造所是認，並有該車之行車執照在卷可參 (
        見本院卷第2宗第44頁)，本件事故發生於94年1月4日，
        距出廠時間僅半年，又非營業用車，且依現代之造車工
        業技術精良，折舊情形非上開表冊頒布之民國45年所能
        比擬，另適用法律乃法院之職權，不受當事人主張之拘
        束，本院認為本件不宜以定率遞減法計算折舊，應依同
        表之平均法予折舊，即依200/1000計算，再因原告之車
        甫出廠半年，其折舊應再除以二，依此計算原告得請求
        之零件修復用為559,652元 (621,836-621,836X200/100
        0X 1/2=559,652.4，四捨五入)。另查，原告主張其所
        有車輛因遭被告撞擊而大為減損，被告應賠償此部分之
        減損價值云云，然參諸上開最高法院民事庭會議決議意
        旨，原告應證明此部分減損之價額，但原告並未證明之
        ，僅泛言此部分與其所請求金額1,235,495元之價差即
        所受減損害之金額，尚難予遽信。從而，原告得請求之
        損害賠償金額為零件費用559,652元及鈑金工資45,000
        元、烤漆工資50,000元、引擎工資55,000元，合計709,
        652元。
    (三)原告是否與有過失及其被告主張抵銷部分：被告辯稱原
        告與其友人在高速公路上競駛，致肇本件事故，業為原
        告所否認，被告所舉證據為上開台灣省台北縣區車輛行
        車事故鑑定委員會94年4月18日函文之分析意見，惟關
        於此部分，詳如上開 (一)所述，本院認為尚無證據證
        明之，此外，被告並未主張原告尚有其他與有過失之處
        ，被告上開所辯云云，並非可採。且因被告未能證明原
        告就事故之發生，與有過失，則就其車輛所受損害，亦
        難令原告負損害賠償責任，被告主張就其車輛所受損害
        之修復費用應予抵銷部分，亦非可採。
    (四)綜上所述，原告之請求於709,652元及起訴狀繕本送達
        之翌日即94年7月9日 (見本院新店簡易庭調解卷第18頁
        之送達證書)起至清償日止，按法定利率即年息百分之
        五計算利息之範圍內為有理由，應予准許，逾此部分之
        請求為無理由，應予駁回。
    (五)本件原告勝訴部分，兩造均陳明願供擔保，請准宣告假
        執行或免為假執行，經核於法並無不合，爰分別酌定主
        文第三項所示之相當擔保金額宣告之；至原告敗訴部分
        ，其假執行之聲請，因訴之駁回而失所依據，應併予駁
        回。
五、本件為判決基礎之事證已臻明確，本院經逐一審酌兩造所提
    其餘攻擊、防禦方法及所舉之證據，均與判決結果不生影響
    ，爰不予一一論述，併此敘明。
據上論結，原告之訴一部為有理由，一部為無理由，依民事訴訟
法第79條、第390條第2項、第392條第2項，判決如主文。
中    華    民    國    95    年    10    月    11   日
                  民事第四庭法  官  劉坤典
以上為正本係照原本作成
如對本判決上訴，須於判決送達後20日內向本院提出上訴狀
中    華    民    國    95    年    10    月    11   日
                            書記官  楊勝欽


司法院資訊處製作；財團法人民間司法改革基金會備份。
